臺灣屏東地方法院民事裁定　　　　　　　 100年度繼字第90號
聲　明　人　賴增雄
上列聲明人聲明拋棄繼承事件，本院裁定如下：
    主  文
聲明駁回。
程序費用新臺幣壹仟元由聲明人負擔。
    理  由
一、本件聲明意旨略以：本件被繼承人賴增風（男、民國○○年○○
    月○○日生、身分證統一編號：Ｚ000000000號）已於97年12月
    7 日死亡，聲明人賴增雄為被繼承人之兄，為被繼承人之第
    三順位繼承人，因被繼承人生前積欠所得稅金，聲明人於99
    年11月18日遭法務部行政執行署屏東執行處通知，方知悉被
    繼承人已經過世，為免影響自身生活，依法於法定3 個月期
    限內具狀聲明拋棄繼承，請求准予備查等語。
二、按繼承人得拋棄其繼承權。前項拋棄，應於知悉其得繼承之
    時起三個月內以書面向法院為之。並以出面通知其拋棄而應
    為繼承之人。但不能通知者不在此限。民法第1174條定有明
    文。
三、聲明人主張其為被繼承人賴增風之兄，被繼承人賴增風於97
    年12月7 日死亡等節，固據其提出繼承系統表、戶籍謄本、
    被繼承人之除戶戶籍謄本等為證；惟查，被繼承人賴增風之
    第一順序繼承人即其子賴致廷、賴致維已於98年2 月18日具
    狀向本院聲明拋棄繼承（嗣經本院以98年度繼字第432 號准
    予備查在案），此經本院調閱本院98年度繼字第432 號卷宗
    核閱無誤，而被繼承人之第二順序繼承人即其父母均已於被
    繼承人死亡前過世，亦有聲明人提出之繼承系統表、除戶戶
    籍謄本在卷可稽，又賴致廷、賴致維於上開98年度繼字第
    432 號聲明拋棄繼承案件中，已依法寄送內容略為：「被繼
    承人已於97年12月7 日死亡，因被繼承人生前在外積欠龐大
    債務，所留遺產絕對不足清償債務，故其等決定辦理拋棄繼
    承之手續，而其等拋棄繼承後，台端等即成為應繼承之人，
    爰依法為前述拋棄繼承之通知，並請台端自行依法行使權利
    ，以免受到損害」等語之存證信函予聲明人及其他第三順序
    繼承人，並於98年5 月11日送達予聲明人等情，有本院98年
    度繼字第432 號卷內所附賴致廷、賴致維寄予聲明人之存證
    信函影本及中華郵政掛號郵件收件回執影本存卷可查，再經
    本院依職權向中華郵政股份有限公司三重郵局調取上開存證
    信函之掛號郵件簽收（收據）清單，據該局函覆稱：上開存
    證信函業經聲明人於98年5 月11日洽蘆洲光華郵局領訖等語
    ，並檢送該存證信函之普通掛函妥收收據影本1 份為憑，此
    有中華郵政股份有限公司三重郵局100 年5 月16日重郵字第
    1000001137號函1 份在卷可稽，經核上開普通掛函妥收收據
    之「收件人」欄內確蓋有「賴增雄」之印文，堪認聲明人係
    於98年5 月11日收受上開賴致廷、賴致維寄送之通知拋棄繼
    承之存證信函無訛，是其於斯時應即已知悉其成為繼承人，
    其所稱係於99年11月18日始知悉被繼承人死亡云云，尚屬無
    據；揆諸前開法律規定，其自應於知悉其得繼承之時起3 個
    月內以書面向法院為拋棄繼承之通知，惟其卻遲至100 年1
    月3 日始具狀向本院聲明拋棄繼承，此有其民事聲明拋棄繼
    承狀上所蓋之本院收文章可考，顯已逾法定3 個月之期限，
    是本件聲明拋棄繼承自難謂為合法，應予駁回。
四、依非訟事件法第21條第1 項前段、第23條、第24條第1 項，
    民事訴訟法第85條第1 項前段，裁定如主文。
中    華    民    國  100     年    5     月    25    日
                  家事庭        法  官  陳秀慧
以上正本係照原本作成。
如不服本裁定應於送達後10日內向本院提出抗告狀，並繳納抗告
費新臺幣1,000元。
中    華    民    國  100     年    5     月    25    日
                                書記官  賀燕花